臺灣臺北地方法院交通事件裁定　九十四年度交聲字第四○二號
原處分機關　臺北市交通事件裁決所
異　議　人
即受處分人　甲○○
上列受處分人因違反道路交通管理處罰條例案件，對於臺北市交
通事件裁決所中華民國九十四年三月十七日所為之處分（原處分
案號：北市裁三字第裁二二－ＡＣＶ六一三二○九、ＡＣＶ六一
三二一○號），聲明異議，本院裁定如下：
    主  文
原處分均撤銷。
甲○○均不罰。
    理  由
一、按犯罪事實應依證據認定之，無證據不得認定犯罪事實，刑
    事訴訟法第一百五十四條第二項定有明文。次按法院受理有
    關交通事件，準用刑事訴訟法之規定，復為道路交通管理處
    罰條例第八十九條前段所明定，是最高法院七十六年台上字
    第四九八六號判例「認定犯罪事實所憑之證據，雖不以直接
    證據為限，間接證據亦包括在內，然而無論直接或間接證據
    ，其為訴訟上之證明，須於通常一般之人均不致有所懷疑，
    而得確信其為真實之程度者，始得據為有罪之認定，倘其證
    明尚未達到此一程度，而有合理之懷疑存在時，事實審法院
    復已就其心證上理由予以闡述，敘明其如何無從為有罪之確
    信，因而為無罪之判決，尚不得任意指為違法。」所揭示刑
    事訴訟法上法院認定事實之最重要原則之一－即認定被告有
    罪，就該有罪事實不能有任何之合理懷疑存在之原則於法院
    審理行為人違反道路交通管理處罰條例案件時，當有其適用
    。易言之，法院於審理行為人違反道路交通管理處罰條例案
    件，當踐行完畢調查證據之程序後，為事實之認定時，如就
    原處分機關所認定之行為人違規之事實仍有合理之訴訟上懷
    疑，而無法百分之百確信行為人確有該當於道路交通管理處
    罰條例各該處罰條文之構成要件事實時，即應依訴訟上之待
    證事實「倘有懷疑，則從被告之利益作解釋」之證據法則，
    作對受處分人有利之認定。
二、本件原處分機關認異議人即受處分人甲○○所有之車牌號碼
    ＣＬ－○三二一號自用一般小客車，於民國九十四年一月十
    二日凌晨二時四十分許，行經臺北市○○路與西寧北路設有
    燈光號誌管制之交岔路口之際，因不遵守交通號誌，逕行闖
    紅燈左轉往西寧北路行駛，適為在該處執勤之臺北市政府警
    察局大同分局警備隊員警張旭發現並認該車違反道路交通
    管理處罰條例第五十三條規定，遂鳴笛示意受處分人所有該
    車停車靠邊接受稽查而欲掣單舉發，詎駕駛受處分人所有該
    車之人竟不聽從員警指示及指揮，拒絕停車接受稽查而反加
    速逃逸，經員警當場記明該車之車牌號碼、廠牌及顏色等資
    料，而以受處分人所有該車有違反道路交通管理處罰條例第
    五十三條、第六十條第一項規定之行為逕行掣單舉發，經將
    舉發通知單送達於受處分人後，受處分人雖於舉發通知單上
    所載應到案日期（九十四年二月十二日）前之九十四年二月
    三日向原處分機關提出申訴，然未告知該車實際駕駛人之確
    實姓名及年籍，經原處分機關請舉發單位即臺北市政府警察
    局大同分局調查結果，仍認受處分人所有該車確有前述違規
    行為，原處分機關遂於九十四年三月十七日以受處分人所有
    之上開車輛有違反道路交通管理處罰條例第五十三條（贅引
    第一項）、第六十條第一項規定之行為，並依違反道路交通
    管理事件統一裁罰基準及處理細則第二十四條、第四十四條
    第一項暨違反道路交通管理事件統一裁罰基準表之規定，就
    受處分人所有上開車輛之違規行為分別以北市裁三字第裁二
    二－ＡＣＶ六一三二○九、ＡＣＶ六一三二一○號裁決書就
    受處分人所有該車前開闖紅燈、不服稽查逃逸之行為各裁處
    前開車輛之所有人即受處分人罰鍰新臺幣（下同）二千七百
    元、三千元，合計五千七百元在案。
三、訊據受處分人對於前開車輛為其所有之事實坦認在卷，然堅
    決否認有何違反道路交通管理處罰條例規定之行為，辯稱：
    伊星期一至星期五均以騎乘機車代步，僅有星期六、日方會
    駕駛前開自用小客車出遊，本件舉發時間為星期三凌晨二時
    四十分許，伊在家中睡覺，並未駕車出門，且伊亦未將該自
    用小客車借予他人，又舉發時間為深夜，視線既不良且違規
    車輛又加速逃逸，本件員警應係記錯車牌號碼等語。
四、經查：
    (一)本院質諸證人即開單告發受處分人之員警張旭當日除
        記下該部違規自用小客車之車牌號碼、廠牌、顏色外，
        是否尚有見及駕駛該車之人為男或女，或其樣貌為何，
        又其當日見及該車違規之時間多久，證人張旭證稱：
        不知駕駛該車之人為男或女，亦看不到駕駛該車之人樣
        貌，再其當日自見到違規車輛左轉、攔停該車至該車逃
        逸之時間約不到二十秒，又其當日自見及該車車牌號碼
        到該車消失不見，約不到十秒的時間等語（見本院九十
        四年五月二十三日訊問筆錄），則證人張旭於如此短
        暫之時間內，是否有目視車牌號碼錯誤之情事，所見之
        違規車輛是否確為受處分人所有之前開自用小客車，實
        不無可疑。
    (二)再受處分人所辯伊星期一至星期五均以騎乘機車代步，
        僅有星期六、日方會駕駛前開自用小客車出遊，本件舉
        發時間為星期三凌晨二時四十分許，伊在家中睡覺，並
        未駕車出門，且伊亦未將該自用小客車借予他人一節，
        核與證人即受處分人之妻傅秀蘭所證：於九十四年一月
        十二日凌晨二時四十分許受處分人在家沒有出去，又因
        渠等居住在大樓，不好停車，故平時星期一至五受處分
        人都是騎乘機車，不會開自用小客車出去，且該車平常
        均為受處分人使用，不會借予他人等語相符（見本院九
        十四年五月二十三日訊問筆錄），雖證人傅秀蘭與受處
        分人實屬夫妻至親，然衡之本件遭舉發之時間為凌晨二
        時四十分許，能為受處分人作證伊在家中睡覺之人，必
        屬家中至親，是本院自難因證人傅秀蘭與受處分人係屬
        夫妻，即斷言渠所為證言不可採信，是受處分人所陳此
        節，洵屬有據，堪可採信。
五、綜上所述，原處分機關所認定受處分人有前開違反道路交通
    管理處罰條例規定之違規事實，證據尚有不足，且本院亦查
    無其他積極證據足資證明受處分人確有為上開違規行為，原
    處分機關不察，遽對受處分人為前開裁決，自難認為允當，
    本件應認受處分人之異議為有理由，自應由本院將原處分均
    撤銷，且均改諭知受處分人不罰，以資適法。
據上論斷，應依道路交通案件處理辦法第二十條前段，裁定如主
文。
中　　華　　民　　國　　九十四　　年　六　月　二十七　日
　　　　　　　　　交通法庭  法　官　黃紹紘
以上正本證明與原本無異
如不服本裁定，應於送達後五日內，向本院提出抗告狀
      　　　　　　          書記官　劉新怡
中　　華　　民　　國　　九十四　　年　六　月　二十七　日
